【裁判字號】    99,台上,7155
【裁判日期】    991118
【裁判案由】    妨害性自主
【裁判全文】
最高法院刑事判決            九十九年度台上字第七一五五號
上  訴  人  甲○○
選任辯護人  張玉希律師
上列上訴人因妨害性自主案件，不服台灣高等法院中華民國九十
八年三月三日第二審判決（九十八年度上訴字第四六三號，起訴
案號：台灣士林地方法院檢察署九十六年度偵字第一○○九○號
），提起上訴，本院判決如下：
    主  文
原判決撤銷，發回台灣高等法院。
    理  由
本件原判決認定：上訴人甲○○於民國九十六年七月初某日及同
月九日，利用其向○○○○網站申請之即時通帳號「○○○7118
」，化名「阿傑」上網聊天，而分別結識甲女、乙女（姓名、年
籍均詳卷，警卷代號分別為00000000、00000000）。上訴人竟基
於強制性交之犯意，於同月二十八日，邀約甲女於翌 (二十九）
日至其○○縣○○鎮○○街○段五十三巷二號二樓二－二室賃居
處附近之○○老街遊玩，甲女依約於二十九日中午十二時三十分
許到達約定地點與上訴人碰面，上訴人預見甲女係○○○○歲之
少年，於將之帶至其上址居處後，即以身體壓制甲女之強暴方式
，違反甲女之意願，強行脫下其衣、褲，繼之撫摸其胸部，並以
其生殖器插入甲女陰道內而強制性交得逞。上訴人另基於強制性
交之犯意，以同手法邀得乙女於同月三十一日上午共同前往同縣
○○鄉○○海水浴場遊玩，亦預見乙女係○○○○歲之少年，竟
於同日中午十二時許，藉詞休息而將乙女帶至其上址居處後，以
前揭相同手法，違反乙女意願，將其生殖器插入乙女陰道內而強
制性交得逞等情。因而撤銷第一審諭知上訴人無罪之判決，改判
論處上訴人成年人，故意對少年以強暴之方法而為性交（二罪）
罪刑，固非無見。
惟查：(一)、原判決雖以「……，此項未經被告詰問之被告以外之
人於偵查中向檢察官所為之陳述，依刑事訴訟法第一百五十九條
之一第二項之規定，原則上屬於法律規定為有證據能力之傳聞證
據，於例外顯有不可信之情況，始否定其得為證據；是得為證據
之被告以外之人於偵查中向檢察官所為之陳述，因其陳述未經被
告詰問，應認屬於未經合法調查之證據，非為無證據能力，而禁
止證據之使用，此項詰問權之欠缺，非不得於審判中由被告行使
以補正，而完足為經合法調查之證據」、「查證人即被害人甲女
、乙女於審判中之陳述及在偵查中所為之證述，並查無何顯不可
信之情況，並於原審已到庭經交互詰問，並依法具結作證」，而
謂依上開說明，甲女、乙女於偵查中之證述，均有證據能力（見
原判決第三頁末五行至次頁第九行）。惟甲女、乙女於偵查中之
陳述，係向檢察事務官而非檢察官為之（見偵查卷第六七至七二
頁），原判決遽依刑事訴訟法第一百五十九條之一第二項規定而
為其等前揭所述亦有證據能力之論敘，非無違誤。(二)、有罪之判
決書，應於理由內記載認定犯罪事實所憑之證據，舉凡犯罪行為
之實施及態樣，與適用法律有關之一切證據，均應詳細記載，始
足為判斷其適用法律是否適當之根據。原判決認定上訴人分別預
見甲女、乙女均係○○○○歲之少年，並適用兒童及少年福利法
第七十條第一項前段規定，各加重其刑至二分之一，然就所認上
訴人預見甲女、乙女均係○○○○歲少年之依憑為何，於理由內
並未引據卷內資料予以敘明，理由自嫌欠備。(三)、有罪判決書，
依刑事訴訟法第三百十條第一款規定，應於理由內記載其認定犯
罪事實所憑之證據及其認定之理由。所稱認定之理由，當然包括
法院對卷存證據資料，為如何之取捨及其何以形成此項心證之判
斷理由在內，均應為詳實之論敘，否則即為判決不載理由，依同
法第三百七十九條第十四款上段規定，其判決當然違背法令。上
訴人在原審引據乙女在第一審自承：九十六年七月三十一日上午
與上訴人同遊○○○時，上訴人即以手指插入其陰道內，當時並
未違反其意願，及當日中午回到上訴人租住處後，發生三次性行
為，除第一次外，其餘二次之性行為亦未違反其意願等證詞（見
一審卷第一二一至一二二頁），辯稱乙女既同意在○○○之性行
為於前，又同意在其租住處發生末二次之性關係於後，焉有可能
獨就於其租住處之第一次性行為表示無意願（見原審卷第二六頁
）。原判決就乙女上開供證，何以不能採為有利上訴人之論據，
及上訴人前揭辯詞，何以亦無足憑採，俱未說明論列，同有理由
不備之違誤。上訴意旨指摘原判決不當，非無理由，因原判決上
述之違背法令，影響於事實之確定，本院無可據以為裁判，應將
原判決撤銷，發回原審法院更為審判。
據上論結，應依刑事訴訟法第三百九十七條、第四百零一條，判
決如主文。
中    華    民    國  九十九  年   十一   月   十八   日
                      最高法院刑事第五庭
                          審判長法官  謝  俊  雄  
                                法官  陳  世  雄  
                                法官  魏  新  和  
                                法官  徐  文  亮  
                                法官  吳  信  銘  
本件正本證明與原本無異
                                      書  記  官  
中    華    民    國  九十九  年   十一   月   十九   日
                                                      Ｑ

司法院資訊處製作；財團法人民間司法改革基金會備份。
